【裁判字號】    98,審訴,733
【裁判日期】    990630
【裁判案由】    毒品危害防制條例
【裁判全文】
            臺灣士林地方法院刑事判決
公  訴  人  臺灣士林地方法院檢察署檢察官
被      告  甲○○
上列被告因違反毒品危害防制條例案件，經檢察官提起公訴（98
年度毒偵字第1084號），被告於本院準備程序中就被訴事實為有
罪之陳述，本院合議庭裁定由受命法官獨任改依簡式審判程序審
理，並判決如下：
    主  文
甲○○施用第一級毒品，累犯，處有期徒刑柒月；又施用第二級
毒品，累犯，處有期徒刑陸月，應執行有期徒刑拾月。
    事實及理由
一、本件犯罪事實及證據除引用起訴書之記載（如附件起訴書）
    外，另補充：本案犯罪事實，業據被告甲○○於本院民國99
    年6 月28日準備程序中供認不諱，核與起訴書所載之其他證
    據相符，足見其自白與事實一致，本件事證明確，被告犯行
    洵堪認定，應依法論科。
二、按毒品危害防制條例係於92年7 月9 日修正公布，自93年1
    月9 日起施行。修正後已刪除二犯及三犯之規定，一改修法
    前繁雜之處遇程序，僅將施用毒品者簡化區分為初犯、再犯
    ，並認施用毒品者係屬病患性犯人，以觀察、勒戒戒除其身
    癮，並以強制戒治去除其心癮。經觀察、勒戒或強制戒治執
    行完畢釋放後，若係5 年後再犯該條例第10條施用毒品罪者
    ，與同條例第20條第1項、第2項關於「初犯」之處理方式相
    同，檢察官應先聲請法院裁定令被告入勒戒處所觀察、勒戒
    ，並視有無繼續施用毒品傾向，決定應予釋放、為不起訴之
    處分，或應聲請法院裁定令入勒戒處所強制戒治；若係5 年
    內「再犯」同條例第10條施用毒品罪者，依同條例第23條第
    2項規定，檢察官則應依法起訴。觀諸該條例第20條第3項之
    修正理由：「觀察、勒戒或強制戒治五年後再犯者，顯見前
    所實施之觀察、勒戒或強制戒治已足以遮斷其施用毒品之癮
    ，為期自新及協助其戒除毒癮，對此五年後再犯者，爰明定
    仍適用初犯之規定，先經觀察、勒戒、強制戒治之程序。」
    及同條例第23條第2 項之修正理由：「為配合簡化施用毒品
    犯之刑事處遇程序，並鑑於經觀察、勒戒或強制戒治執行完
    畢釋放後五年內再犯者，其再犯率甚高，原據以實施之觀察
    、勒戒及強制戒治既已無法收其實效，自應施以刑事處遇。
    」顯然如施用毒品者係前經觀察、勒戒或強制戒治等治療程
    序執行完畢5 年後，始再施用毒品之「初犯」，因前所執行
    之觀察、勒戒或強制戒治已足收戒除毒癮之效，自應重新執
    行觀察、勒戒或強制戒治等治療程序，並於治療程序執行完
    畢後，由檢察官為不起訴處分，毋庸對之追訴處罰；反之，
    在「再犯」之情形，因其先前所為治療程序顯未能收戒斷毒
    癮之效，且考量施用毒品者之再犯率偏高，乃簡化其刑事處
    遇程序，而逕予追訴處罰，不再施以治療程序。參酌上開立
    法理由，修正毒品危害防制條例就施用毒品者，祇於「初犯
    」及「五年後再犯」2 種情形，有其追訴條件之限制，及須
    於初犯經觀察、勒戒或強制戒治釋放後，5 年內均無施用毒
    品之行為，始能認其前所實施之觀察、勒戒或強制戒治已足
    遮斷毒癮，而得於5 年後再犯時，再予適用初犯之規定，重
    行觀察、勒戒等程序。倘5 年內已經再犯，被依法追訴處罰
    ，縱其第3次（或第3次以上）施用毒品之時間在初犯釋放5
    年以後，即與「5年後再犯」之情形有別，且因已於「5年內
    再犯」，顯見其再犯率甚高，原實施觀察、勒戒或強制戒治
    ，已無法收其實效，而無5 年戒斷期之存在，自無再經觀察
    、勒戒及強制戒治之必要，應由檢察官逕行起訴，始符新法
    修正之本旨（最高法院95年度臺非字第59號判決意旨參照）
    。查被告前於88年間因施用毒品案件，經本院以88年度毒聲
    字第2535號裁定應送勒戒處所觀察、勒戒，經觀察、勒戒後
    ，認有繼續施用毒品傾向，再經本院以88年度毒聲字第2776
    號裁定移送強制戒治，嗣於89年6 月2 日停止強制戒治出所
    ，於同年12月29日保護管束期滿；刑責部分，經本院以89年
    度易字第17號判處有期徒刑4 年，嗣經本院裁定免其刑之執
    行確定；又於94年間因施用毒品案件，經本院以94年度易字
    第53 1號判決處有期徒刑10月，復經臺灣高等法院以95年度
    上易字第595 號判決駁回上訴確定；再於95年間因施用毒品
    案件，分別經本院以95年度訴字1098號判決處有期徒刑10月
    及臺灣板橋地方法院以95年度易字第2189號判決處有期徒刑
    10月、96年度訴字第757 號判決處有期徒刑11月確定；復於
    98年間因施用毒品案件，經臺灣板橋地方法院以98年度訴字
    第14 87 號判決處有期徒刑1 年1 月，於提起上訴後，經臺
    灣高等法院以98年度上訴字第2768號駁回上訴確定等情，有
    臺灣高等法院被告前案紀錄表、臺灣士林地方法院檢察署刑
    案資料查註紀錄表、全國施用毒品案件紀錄表各1 份在卷可
    佐，被告於前開強制戒治執行完畢釋放後5 年內，再犯施用
    毒品罪，經法院判處罪刑確定，本案被告雖係在前案強制戒
    治執行完畢釋放後5 年後7 犯施用毒品罪，惟參照上述判決
    意旨，仍應予追訴處罰。
三、核被告甲○○所為，分別係犯毒品危害防制條例第10條第1
    項之施用第一級毒品罪及同條第2 項之施用第二級毒品罪。
    被告於施用第一級及第二級毒品前後持有之低度行為分別為
    施用之高度行為所吸收，不另論罪。又被告所犯上開2 罪，
    犯意個別，應分論併罰。又被告如起訴書事實欄前科執行情
    形，此有臺灣高等法院被告前案紀錄表1 份附卷可佐，其於
    前案有期徒刑執行完畢後，5 年以內故意再犯本件有期徒刑
    以上之罪，均為累犯，應依法均加重其刑。再按，毒品危害
    防制條例認施用毒品者具「病患性犯人」之特質，除降低施
    用毒品罪之法定刑外，並採以觀察、勒戒方式戒除其身癮及
    以強制戒治方式戒除其心癮之措施，足認僅對於施用毒品之
    犯人科以重刑，並不能使其戒除毒癮。另參諸世界各國之醫
    療經驗及醫學界之共識，咸認施用毒品成癮者，其心癮甚難
    戒除，絕難戒絕斷癮，致其再犯率均偏高（以新加坡為例，
    其執行強制戒治後再犯比例高達百分之72至75）。因此施用
    毒品者無法戒絕毒癮，一再施用，本為施用毒品者之特性，
    再犯施用毒品罪，量刑不宜過重，且新修正刑法已採一罪一
    罰，對於施用毒品者，每次施用毒品之犯行，均分別處罰，
    已足制裁被告各次施用毒品之犯行。本案被告雖有起訴書所
    載施用毒品案件之前科執行情形，惟本院依據上揭說明並審
    酌刑法第57條所列各項情狀及被告曾經觀察、勒戒、強制戒
    治及法院判決處刑程序，仍無法戒除毒癮，復又觸犯本件施
    用第一、二級毒品犯行，可認被告具有「病患性犯人」之特
    質，且本件被告僅施用第一、二級毒品各1 次，其施用毒品
    係傷害自身健康，所生危害非鉅，及其犯後坦承犯行之態度
    等一切情狀，認公訴人分別求處有期徒刑1年1月、9 月以上
    ，容有過重，爰分別量處如主文所示之刑。
據上論斷，應依刑事訴訟法第273 條之1 第1 項、第299 條第1
項前段、第310 條之2 、第454 條第2 項，毒品危害防制條例第
10條第1項、第2項，刑法第11條前段、第47條第1項、第51條第5
款，判決如主文。
本案經檢察官王巧玲到庭執行職務。
中    華    民    國    99    年    6     月    30    日
                  臺灣士林地方法院刑事第一庭
                          法  官  洪英花
以上正本證明與原本無異。
如不服本判決，應於收受判決後10日內向本院提出上訴書狀，並
應敘述具體理由；其未敘述上訴理由者，應於上訴期間屆滿後20
日內向本院補提理由書。
                          書記官  趙彩彤
中    華    民    國    99    年    6     月    30    日
附錄本判決論罪科刑法條全文：
毒品危害防制條例第10條
施用第一級毒品者，處 6 月以上 5 年以下有期徒刑。
施用第二級毒品者，處 3 年以下有期徒刑。

司法院資訊處製作；財團法人民間司法改革基金會備份。
